臺灣苗栗地方法院刑事判決
111年度訴字第289號
公  訴  人  臺灣苗栗地方檢察署檢察官
被      告  孫旻秀



選任辯護人  林根億律師（法律扶助）
上列被告因違反毒品危害防制條例案件，經檢察官提起公訴（11
1年度偵字第2416號），本院判決如下：
    主    文
孫旻秀共同販賣第二級毒品未遂，處有期徒刑壹年陸月。
扣案如附表編號1所示之物沒收銷燬；扣案如附表編號2所示之物
沒收。
    犯罪事實
一、孫旻秀明知甲基安非他命係毒品危害防制條例第2條第2項第
    2款所列管之第二級毒品，依法不得持有、販賣，竟與通訊
    軟體LINE暱稱為「王荒」之徐秉文（涉違反毒品危害防制條
    例罪嫌部分，經檢察官追加起訴，由本院另行審結），共同
    基於販賣第二級毒品以營利之犯意聯絡，由徐秉文跟喬裝買
    家之員警聯繫並達成以新臺幣（下同）13,000元交易5公克
    甲基安非他命之合意後，孫旻秀再依照徐秉文指示，於民國
    111年3月10日15時許，從位於苗栗縣○○市○○路000號2樓之C
    室（頭份101社區）之租屋處下樓，與喬裝買家之員警見面
    交易；嗣於員警表明身分時，孫旻秀立即將甲基安非他命1
    小包（驗餘淨重4.7829公克）藏放在嘴中，經警將其逮捕而
    未遂，並扣得如附表編號1至3所示之物，再於同日16時許至
    上開租屋處逕行搜索，扣得如附表編號4至8所示之物。
二、案經臺灣苗栗地方檢察署檢察官指揮苗栗縣警察局調查後移
    送臺灣苗栗地方檢察署檢察官偵查起訴。
    理    由
壹、證據能力之說明
一、本判決所引用被告孫旻秀以外之人於審判外之陳述，檢察官
    、被告及辯護人於本院審理時對於證據能力均不爭執，迄言
    詞辯論終結前亦未聲明異議，本院審酌上開證據資料作成時
    之情況，尚無違法不當及證明力明顯過低之瑕疵，而認為以
    之作為證據應屬適當，依刑事訴訟法第159條之5規定，均有
    證據能力。
二、本判決所引用之卷內其餘所有卷證資料，並無證據證明係公
    務員違背法定程序所取得，檢察官、被告及辯護人於審判程
    序中復未於言詞辯論終結前表示異議，亦均有證據能力。
貳、實體方面
一、上開犯罪事實，訊據被告終於偵查、本院審理中坦承不諱，
    並有員警與「王荒」之LINE對話紀錄截圖、語音通話譯文、
    苗栗縣警察局搜索扣押筆錄、扣押物品目錄表、扣押物品照片、
    苗栗縣警察局查獲涉嫌毒品危害防制條例毒品初步鑑驗報告單
    、現場照片、苗栗縣警察局刑事警察大隊刑案蒐證相片、衛
    生福利部草屯療養院鑑驗書附卷可考（見偵卷第39至77、91至9
    7、193頁），足認被告之任意性自白與事實相符，洵值採信
    。故本案事證明確，被告犯行堪以認定，應予依法論科。
二、論罪科刑：
  ㈠核被告所為，係犯毒品危害防制條例第4條第6項、第2項之販
    賣第二級毒品未遂罪。
  ㈡被告與另案被告徐秉文就本案犯行有犯意聯絡及行為分擔，
    應論以共同正犯。
  ㈢刑之減輕事由：
　⒈被告已與另案被告徐秉文共同著手於販賣第二級毒品行為之
    實行，然因喬裝為買家之員警並無實際購入之真意而不遂，
    為未遂犯，爰依刑法第25條第2項之規定，按既遂犯之刑度
    減輕其刑。
　⒉次按毒品危害防制條例第17條第1項所謂「供出毒品來源」係
    指具體供出上游之毒品來源而言，而所稱「毒品來源」，則
    指被告原持有供己犯同條項所列之罪之毒品源自何人之謂，
    如僅供出共犯（包括共同正犯、教唆犯及從犯），而未供出
    上游之毒品來源，自無前揭規定之適用（最高法院110年度
    台上字第3843號判決意旨參照）。查被告雖於111年4月26日
    偵查中供稱指示其交易毒品之人暱稱為「王荒」，並表示願
    配合警方查緝等語（見偵卷第201至203頁）；警方嗣於同日
    詢問被告、並調閱手機資料後，循線查獲「王荒」之真實身
    分為另案被告徐秉文，並以111年度偵字第5281號追加起訴
    書追加起訴，於本院以111年度訴字第350號案件繫屬中等情
    ，有該案之被告警詢筆錄、苗栗縣警察局刑事警察大隊拘提
    聲請書、上開追加起訴書附卷可考（見本院卷第75至88、11
    3至115頁）。然被告於本院審理中供稱：本案扣案的毒品是
    在遊藝場跟綽號「阿強」之人購買的等語（見本院卷第107
    頁），而遍查卷內均未有查獲「阿強」之事證資料；是被告
    供出之另案被告徐秉文，既係與警方聯繫交易事宜、而與被
    告分擔本案販賣毒品行為之人，應屬共同正犯之角色，並非
    被告之毒品來源者（亦從未實際持有扣案之毒品），依據上
    開說明，自與毒品危害防制條例第17條第1項之規定不合，
    無從依該規定減輕其刑。
　⒊被告就本案犯行，於偵查及歷次審判中均自白犯行，符合毒
    品危害防制條例第17條第2項之規定，爰依該規定減輕其刑
    。
　⒋復按刑事審判旨在實現刑罰權之分配的正義，故法院對有罪
    被告之科刑，應符合罪刑相當之原則，使輕重得宜，罰當其
    罪，以契合社會之法律感情，此所以刑法第57條明定科刑時
    應審酌一切情狀，尤應注意該條所列10款事項以為科刑輕重
    之標準，並於同法第59條賦予法院以裁量權，如認「犯罪之
    情狀可憫恕，認科以最低度刑仍嫌過重者，得酌量減輕其刑
    」，俾使法院就個案之量刑，能斟酌至當。而刑法第59條規
    定所謂「犯罪之情狀」，應審酌其犯罪有無可憫恕之事由，
    即有無特殊之原因與環境，在客觀上足以引起一般同情，以
    及宣告法定低度刑，是否猶嫌過重等，以為判斷（最高法院
    45年度台上字第1165號、51年度台上字第899號判決意旨參
    照）。查被告販賣第二級毒品未遂，所為固有不該，但被告
    犯後尚能幡然悔悟、坦認己過，且之前並未有販賣、轉讓毒
    品之前案紀錄，更於本案事發後積極配合警方查緝另案被告
    徐秉文、態度良好，明顯有改過之心，尚非遊手好閒、不務
    正業，而長期依賴販售毒品維生之極惡之人。是本院審酌被
    告本案所犯之販賣第二級毒品未遂罪，因於偵查及歷次審判
    中自白犯罪，經本院依法遞減輕其刑後，此部分之罪可科處
    之法定最低刑度為有期徒刑2年6月，與被告本案犯罪情節、
    主觀犯罪意識、犯罪所生危害等節相衡，仍屬過苛，難謂符
    合罪刑相當性及比例原則，且依一般國民生活經驗法則，實
    屬情輕法重，當足引起一般人之同情，顯有可憫恕之處，爰
    依刑法第59條規定，就被告所犯之販賣第二級毒品未遂罪，
    酌量減輕其刑；並依法遞減之。
  ㈣爰以行為人之責任為基礎，審酌被告明知毒品對社會秩序有
    不良影響，極易滋生其他犯罪，除自己沾染毒品惡習外，竟
    無視於國家防制毒品危害之禁令，欲與另案被告徐秉文共同
    藉由販售毒品牟利，幸因員警及時查獲而未遂，所為實已助
    長毒品氾濫，戕害國民身心健康，實應非難；兼衡被告犯後
    終能坦承犯行、正視己過之態度，與犯罪之動機、目的、手
    段，另自陳高中肄業之智識程度，現從事白牌計程車司機、
    每月收入約6至7萬元，需扶養同住、年邁的奶奶之家庭生活
    狀況（見本院卷第109頁）等一切情狀，量處如主文第1項所
    示之刑，以資懲儆。
三、沒收部分：
　㈠扣案如附表編號1所示之物，經鑑驗之結果含有第二級毒品成
    分，有衛生福利部草屯療養院111年3月17日草療鑑字第1110
    300303號鑑驗書附卷可考（見偵卷第193頁）；應依毒品危
    害防制條例第18條第1項前段規定，不問屬於犯罪行為人與
    否，宣告沒收銷燬之。又上開毒品之包裝，係用以包覆毒品
    ，以目前採行之鑑驗方式，包裝袋內仍會殘留微量毒品，而
    無法將之完全析離，且無析離之實益與必要，當應整體視之
    為毒品，連同該包裝併予沒收銷燬之；至於前開已鑑驗耗損
    之毒品，既已因鑑驗用罄而滅失，自毋庸再予宣告沒收銷燬
    之，附此敘明。
　㈡扣案如附表編號2所示之物，係被告所有、與另案被告徐秉文
    聯繫本案販賣第二級毒品行為所用之物，業據被告坦認在卷
    （見本院卷第108頁），不問屬於犯罪行為人與否，應依毒
    品危害防制條例第19條第1項規定宣告沒收。
　㈢扣案如附表編號3、4、8所示之物，分別係被告所有、私人所
    用之物，而與本案無涉一情，業據被告供述在卷（見本院卷
    第58頁）；本院審酌該等扣案物皆有其日常功能，難認係供
    本案犯罪所用之物，復查無與本案犯行有何關聯性，爰均不
    予宣告沒收。
　㈣另扣案如附表編號5至7所示之物，據被告供稱係供己施用毒
    品所用之物，與本案無涉（見本院卷第58頁）；而遍查卷內
    既無法證明該等扣案物與被告本案犯行有關，難認與本案有
    何直接關聯性，爰均不於本案宣告沒收，應由檢察官另為適
    法之處理，附此敘明。
據上論斷，應依刑事訴訟法第299條第1項前段，毒品危害防制條
例第4條第2項、第6項、第17條第2項、第18條第1項前段、第19
條第1項，刑法第11條、第28條、第25條第2項、第59條，判決如
主文。
本案經檢察官黃棋安提起公訴，檢察官林宜賢到庭執行職務。
中　　華　　民　　國　　111 　年　　8 　　月　　25　　日
                  刑事第四庭  審判長法  官  羅貞元

                                    法  官  郭世顏

                                    法  官  申惟中
以上正本證明與原本無異。　　　　　　　　　　　　　　　　如不服本判決應於收受判決後20日內向本院提出上訴書狀，並應敘述具體理由。其未敘述上訴理由者，應於上訴期間屆滿後20日內向本院補提理由書(均須按他造當事人之人數附繕本)「切勿逕送上級法院」。　　　　　　　　　　　　　　　　　　　　　            　　　　　　　　　　　　書記官　陳邦旗　　　
中　　華　　民　　國　　111 　年　　8 　　月　　25　　日

附錄本案論罪科刑法條：
毒品危害防制條例第4條
製造、運輸、販賣第一級毒品者，處死刑或無期徒刑；處無期徒
刑者，得併科新臺幣三千萬元以下罰金。
製造、運輸、販賣第二級毒品者，處無期徒刑或十年以上有期徒
刑，得併科新臺幣一千五百萬元以下罰金。
製造、運輸、販賣第三級毒品者，處七年以上有期徒刑，得併科
新臺幣一千萬元以下罰金。
製造、運輸、販賣第四級毒品者，處五年以上十二年以下有期徒
刑，得併科新臺幣五百萬元以下罰金。
製造、運輸、販賣專供製造或施用毒品之器具者，處一年以上七
年以下有期徒刑，得併科新臺幣一百五十萬元以下罰金。
前五項之未遂犯罰之。

附表：
編號  扣案物品名稱及數量        備    註  1 甲基安非他命1包 驗餘淨重4.7829公克，含有第二級毒品甲基安非他命成分。  2 行動電話1支 廠牌：APPLE，含門號0000-000000號SIM卡1張。  3 鑰匙1串 含磁扣1個及鑰匙3把。  4 房屋租賃契約書1份   5 電子磅秤2台   6 吸食器2組   7 甲基安非他命15包 總毛重11.62公克  8 現金4,300元